【裁判字號】    99,司家他,6
【裁判日期】    991115
【裁判案由】    依職權裁定確定訴訟費用額
【裁判全文】
臺灣基隆地方法院民事裁定             99年度司家他字第6號
原      告  黃羿榛
兼
法定代理人  辛嫈穗
上二人共同
訴訟代理人  侯傑中律師
被      告  黃一明
                        隆市暖暖區戶政事務所）
上列當事人間給付扶養費用事件，業經本院99年度家訴字第15號
判決確定，本院依職權徵收訴訟費用額，裁定如下：
    主  文
本件訴訟費用額確定為新臺幣萬柒仟捌佰貳拾捌元。其中新臺
幣萬零貳佰陸拾貳元，應由被告向本院繳納；其餘新臺幣柒仟
伍佰陸拾陸元，由原告向本院繳納。
    理  由
一、按經准予訴訟救助者，於終局判決確定或訴訟不經裁判而終
    結後，第一審受訴法院應依職權以裁定確定訴訟費用額，向
    應負擔訴訟費用之當事人徵收之，民事訴訟法第114條第1項
    前段定有明文。
二、本件原告等對被告提起給付扶養費之訴，並向本院聲請訴訟
    救助，經本院98年度家救字第49號裁定准予訴訟救助，暫免
    原告等應預納之裁判費及其他訴訟費用。嗣經本院99年度家
    訴字第15號判決原告部分勝訴部分敗訴確定，訴訟費用由被
    告負擔百分之80，餘由原告負擔，揆諸前開規定，本院自應
    依職權以裁定確定並向原、被告徵收應負擔之訴訟費用。
三、查經本院依職權調取上開卷宗審查，原告等於本院對被告提
    起99年度家訴字第15號請求給付扶養費之訴，請求被告給付
    原告辛嫈穗新臺幣（下同） 1,101,718元及自起訴狀繕本送
    達被告翌日起至清償日止，按年息5%計算之利息；並請求被
    告自98年12月1日起至112年12月 8日原告黃羿榛成年時止，
    按月給付原告黃羿榛15,563元。原告等之上開請求，係因財
    產權起訴，均應依民事訴訟法第77條之13規定徵收裁判費。
    又原告等以一訴主張數項標的，其價額依同法第77條之2第1
    項前段應合併計算。經核原告等合計請求被告給付3,716,30
    2元【計算式：1,101,718 +(12×14×15,563) =3,716,302】
    ，應徵收第一審裁判費37,828元，原告等於第一審聲請訴訟
    救助因而暫免繳納之訴訟費用，為第一審裁判費 37,828元，
    依前開說明，應由被告負擔百分之80，餘由原告負擔，即被
    告應向本院繳納30,262元【計算式：37,828×4/5= 30,262】
    ，原告應向本院繳納7,566元【計算式：37,828×1/5=7565.
    6，元以下四捨五入後為7,566元】。又民事訴訟法第91條第
    3 項固規定：「依第一項確定之訴訟費用額，應於裁定送達
    之翌日起，加給按法定利率計算之利息。」惟觀之該條第 1
    項文義，僅規範依當事人聲請而確定訴訟費用額之情形；再
    考諸該條修正理由稱：「為促使當事人早日自動償付其應賠
    償『對造』之訴訟費用，爰增訂第三項，明定應自確定訴訟
    費用額之裁定送達翌日起，加給按法定利率計算之利息」等
    語，應認上開加計法定利息之規定，僅適用於依聲請確定訴
    訟費用額之情形，本件係本院依職權確定訴訟費用額，自毋
    庸依該條文命當事人加給按法定利率計算之利息。
四、末按分會就扶助事件所支出之酬金及必要費用，視為訴訟費
    用之一部；因法律扶助而由分會支出之酬金及必要費用，得
    向負擔訴訟費用之他造請求；分會得對於負擔訴訟費用之他
    造，請求歸還其支出之酬金及必要費用；分會得據受扶助人
    有執行力之執行名義，聲請確定訴訟費用額及強制執行，法
    律扶助法第35條第1項至第4項定有明文。本件原告等提起給
    付扶養費之訴，因無資力而向財團法人法律扶助基金會基隆
    分會申請法律扶助，經該分會審查後准予法律扶助，該分會
    因本件訴訟扶助事件所支出之酬金及必要費用，依法固視為
    本件訴訟費用之一部，惟既應由該分會聲請確定訴訟費用額
    後向被告請求，本件本院依職權裁定確定並向被告徵收之訴
    訟費用額，即不包括前開法律扶助基金會基隆分會因法律扶
    助支出之酬金及必要費用，併此敘明。
五、依民事訴訟法第114條第1項，裁定如主文。
六、如不服本裁定，應於裁定送達後10日內，以書狀向本院司法
    事務官提出異議。
中    華    民    國    99    年    11    月    15    日
                  民事庭司法事務官  張志豪

司法院資訊處製作；財團法人民間司法改革基金會備份。
